【裁判字號】    94,易,468
【裁判日期】    950123
【裁判案由】    傷害
【裁判全文】
臺灣基隆地方法院刑事判決               94年度易字第468號
公  訴  人  臺灣基隆地方法院檢察署檢察官
被      告  乙○○
            戊  ○
上列被告因傷害案件，經檢察官提起公訴（94年度偵字第3287號
），本院判決如下：
    主  文
乙○○傷害人之身體，處拘役伍拾日，如易科罰金，以佰元折
算壹日。
戊○傷害人之身體，處拘役貳拾日，如易科罰金，以佰元折算
壹日。
    事  實
一、乙○○於民國94年4 月間委請戊○搭建鐵皮屋，其間因工程
    上問題陸續發生摩擦，遂於94年7 月13日下午7 時許，前往
    戊○位於臺北縣萬里鄉○○村○○街21號之居所，欲與戊○
    溝通，詎2 人於屋內一言不和發生爭執，乙○○即基於傷害
    之故意，先徒手毆打戊○之左眼，再隨手撿拾屋內之角鐵，
    朝戊○身上毆打，隨之戊○亦不甘勢弱，而基於傷害之犯意
    ，出手反擊，徒手毆打乙○○，並以腳踹乙○○的腳，2 人
    進而互毆，致戊○受有左側眼挫傷併結膜下出血及角膜擦傷
    、右肩部挫傷及右大腿挫傷之傷害，乙○○受有右膝外側擦
    傷（1.2X1 公分）、左手掌尺側端擦傷（0.5X0.5 公分）之
    傷害。
二、案經乙○○、戊○訴由臺北縣政府警察局金山分局移送臺灣
    基隆地方法院檢察署檢察官偵查後起訴。
    理  由
一、被告乙○○、戊○及公訴人於審判程序同意以證人即被害人
    乙○○及戊○、證人丙○○及丁○○等於警詢、偵查時之陳
    述作為證述，本院審酌上開證人乙○○及戊○係於案發後就
    其被害之情節、證人丙○○及丁○○係就親眼目睹事情為陳
    述，應係出於自由意志所為，並無違法取證或證明力過低之
    情形，認為當事人上開之同意為適當，證人乙○○、戊○、
    丙○○、丁○○於警詢、偵查時之陳述均有證據能力，合先
    敘明。
二、被告乙○○被訴傷害部分：
  (一)訊據被告乙○○坦承於上揭時、地，因搭建鐵皮屋一事與被
    告戊○發生爭執，即先出手毆打被告戊○之事實，然辯稱，
    發生爭執的地點是在被告戊○位於臺北縣萬里鄉○○村○○
    街21號居所外，而非在屋內，且並未以手中之角鐵毆打被告
    戊○云云。
  (二)經查：
    1.被告乙○○於上揭時地，以徒手及持角鐵之方式，先出手
      毆打被告戊○，致被告戊○受有左側眼挫傷併結膜下出血
      及角膜擦傷、右肩部挫傷及右大腿挫傷之事實，迭據證人
      即被告戊○於警詢、檢察官偵查中及本院審理時指述在卷
      ，核與證人即在場之丙○○於警詢、檢察官偵查中及本院
      審理時、證人即在場之丁○○於檢察官偵查中及本院審理
      時所證情節大致相符，並有被告戊○之長庚紀念醫院基隆
      分院診斷證明書1紙在卷可稽。
    2.證人丙○○、丁○○均明確指述被告乙○○係在被告戊○
      位於臺北縣萬里鄉○○村○○街21號房屋內發生爭執，且
      持角鐵毆打被告戊○等語明確，被告乙○○上開所辯，與
      在場目擊之證人丙○○及丁○○所證情節不符，核係避重
      就輕之詞，不足採信。
    3.被告乙○○以徒手及持角鐵之方式毆打被告戊○之事證明
      確，其傷害之犯行洵堪認定，應依法論科。
三、被告戊○被訴傷害部分：
  (一)訊據被告戊○固坦承與被告乙○○於上揭時地發生爭執，然
    矢口否認有何傷害之犯行，辯稱：並未出手毆打被告乙○○
    ，不知被告乙○○之傷如何而來，且縱被告乙○○係伊踹傷
    ，伊亦係出於正當防衛云云。
  (二)經查：
    1.被告乙○○於警詢、檢察官偵查中及本院審理時均供述，
      伊出手毆打被告戊○後，被告戊○反手毆打伊，2 人進而
      互相毆打等語，核與證人即在場目擊之丁○○於檢察官偵
      查中及本院審理時證述，當時在臺北縣萬里鄉○○街25號
      住家樓下，聽見有人在罵三字經，之後又聽到打架的聲音
      ，就跑過去觀看，看見被告戊○站著，被告乙○○站在被
      告戊○正對面，被告乙○○是先用拳頭打被告戊○的眼睛
      ，之後用一根東西打被告戊○的肩膀，被告戊○有用右手
      過去抓，有抓到被告乙○○的手，被告乙○○掙脫，被告
      戊○因而抓傷被告乙○○，後來被告戊○有用腳去踹被告
      乙○○，有踹到被告乙○○的腳，是被告乙○○先出手打
      被告戊○，之後被告戊○才還手等語大致相符（詳見偵卷
      第50頁至第51頁、本院94年1 月9 日審判筆錄第6 頁），
      足見被告戊○確有出手反擊被告乙○○，而被告乙○○因
      而受有右膝外側擦傷（1.2X1.0 公分）、左手掌尺側端擦
      傷（約0.5X0.5 公分）之傷害，亦有台北縣萬里鄉衛生所
      診斷證明書1 紙在卷可憑，被告戊○毆打被告乙○○，致
      被告乙○○受有上揭傷害之事實，洵堪認定。
    2.按正當防衛必須對於現在不法之侵害始得為之，侵害業已
      過去，即無正當防衛可言。至彼此互毆，又必以一方初無
      傷人之行為，因排除對方不法之侵害而加以還擊，始得以
      正當防衛論。故侵害已過去之報復行為，與無從分別何方
      為不法侵害之互毆行為，均不得主張防衛權（最高法院30
      年上字第1040號判例意旨參照）。又衡之一般社會經驗法
      則，互毆係屬多數動作構成單純一罪而互為攻擊之傷害行
      為，縱令一方先行出手，而還擊一方在客觀上苟非單純僅
      對於現在不法之侵害為必要排除之反擊行為，因其本即有
      傷害之犯意存在，則對其互為攻擊之還手反擊行為，自無
      主張防衛權之餘地（最高法院84年度台非字第208 號、91
      年度台上字第1963號、91年度台上字第2614號判決意旨參
      照）。被告乙○○固坦承先出手毆打被告戊○，然在場目
      擊之證人丁○○已明確證述，被告乙○○毆打被告戊○後
      ，被告戊○始反手打被告乙○○，且以腳踹被告乙○○，
      足認被告戊○係於侵害業已過去後，始基於積極傷害之意
      思還手，並非單純對於現在不法之侵害為必要排除之反擊
      行為，而與正當防衛之要件不符，被告戊○辯稱係出於正
      當防衛云云，不足採信。
    3.至證人丙○○雖於本院審理時到庭證稱，未看見被告戊○
      以腳踹被告乙○○，因為當時被告戊○已經跌倒了，沒有
      辦法踹被告乙○○，亦未看見被告乙○○與被告戊○扭打
      在一起等語（詳見同上期日審判筆錄第4 頁），然如前所
      述，同係在場之目擊證人丁○○已證述被告戊○反擊被告
      乙○○之情形明確，而證人丙○○既證述到案發現場時，
      證人丁○○已在現場（詳見同上期日審判筆錄第5頁），
      則證人丙○○未看見證人丁○○所述被告戊○出手反擊及
      以腳踹被告乙○○之情形，乃當然之理，是證人丙○○抵
      達現場後未看見被告戊○反擊被告乙○○之情形，並不能
      據以反推被告戊○未出手反擊被告乙○○，從而證人丙○○之證言亦無足資為有利被告戊○之證據。
    4.綜上，被告戊○傷害被告乙○○之事證明確，其傷害之犯
      行亦堪認定，應依法論科。
四、核被告乙○○、戊○所為，均係犯刑法第277 條第1 項之傷
    害罪。爰審酌被告2 人犯罪之動機、被告乙○○先出手毆打
    被告戊○，被告戊○所受傷勢較重，犯罪情節較為嚴重、被
    告乙○○所受之傷害輕微，及被告2 人犯後態度等一切情狀
    ，分別量處如主文所示之刑，並均諭知易科罰金之折算標準
    。另被告乙○○自案發地點拾得而持以毆打被告戊○之角鐵
    未據扣案，且無證據足以證明尚未滅失，為免將來執行困難
    ，爰不予宣告沒收，附此敘明。
據上論斷，應依刑事訴訟法第299 條第1 項前段，刑法第277 條
第1 項、第41條第1 項前段，罰金罰鍰提高標準條例第1 條前段
、第2 條，判決如主文。
本案經檢察官甲○○到庭執行職務。
中    華    民    國    95    年    1     月    23    日
                  刑事第二庭審判長法  官  王敏慧
                                  法  官  陳伯厚
                                  法  官  劉桂金
以上正本證明與原本無異。
對於本件判決如有不服，應於收受送達後10日內，向本院提出上
訴書狀，上訴於臺灣高等法院，並按他造當事人之人數附具繕本
。
中    華    民    國    95    年    1     月    23    日
                                  書記官  丁文宏
附錄論罪法條：
刑法第277條第1項
傷害人之身體或健康者，處3 年以下有期徒刑、拘役或1 千元以
下罰金。


司法院資訊處製作；財團法人民間司法改革基金會備份。
